臺灣高等法院刑事判決　　　　　　　　　　　　　九十一年度上訴字第二九八四號
　　上　訴　人　臺灣板橋地方法院檢察署檢察官
　　上　訴　人　己○○
　　即　被　告
　　被　　　告　丁○○
　　　　　　　　乙○○
　　右三人共同　　　　　（現在臺灣臺北戒治所戒治中）
　　指定辯護人　本院甲○
右上訴人因被告強盜案件，不服臺灣板橋地方法院九十年度訴字第一四四四號，中華
民國九十一年八月二十九日第一審判決（起訴案號：臺灣板橋地方法院檢察署九十年
度偵字第一一七八六號）提起上訴，本院判決如左：
    主  文
上訴駁回。
    事  實
一、己○○於民國（下同）九十年七月十日晚間九時四十分許，與友人乙○○一同乘
    坐友人丁○○駕駛之車號Ｑ七－三八五二號自小客車，行經台北縣板橋市○○路
    ○段一八七號前，見戊○○所有黑色公事包置於車號ＵＯＡ－五一二號機車腳踏
    板上（內有現金新台幣四千四百元、蔡彰煌之身分證一張、金融卡三張、信用卡
    一張、ＮＯＫＩＡ牌行動電話一支、丙○○所有黑色皮包。丙○○所有之黑色皮
    包內有身分證一張、金融卡二張、行動電話一支、現金四百元），竟意圖為自己
    不法之所有，向丁○○佯稱要去雙十路二段一八七號附近之照相館拿取照片而要
    求迴轉並臨時停車後，迅速下車竊取戊○○上開置於機車踏板上之黑色公事包，
    得手後，隨即丟入前開車號Ｑ七－三八五二號自小客車右前座內，惟為在旁聊天
    之戊○○、丙○○發現，戊○○旋趨前以手自後將壟世志脖子勒住而當場逮獲。
二、案經臺北縣政府警察局海山分局報請臺灣板橋地方法院察署檢察官偵查起訴。
    理  由
壹、有罪部分：
一、上訴人即被告己○○經合法傳喚雖未到庭，惟查：右開事實業據被告己○○於警
    訊（偵卷第十三頁以下）、偵查（偵卷第四五頁反面）及原審（原審卷第三一頁
    、第四六頁）坦承不諱，核與被害人戊○○、丙○○在警訊及原審與本院所述查
    獲經過相符（偵卷第十七頁至第二十頁、原審卷第四五頁、第四六頁、本院卷第
    九五、第九六頁）。並有贓物認領收據二紙（偵卷第三七頁、第三八頁）在卷可
    稽，本件事證明確，被告己○○犯行堪以認定。
二、論罪科刑部分：
(一)、核被告己○○所為，係犯刑法第三百二十條第一項之竊盜罪。公訴意旨固以被告
    壟世志於遭被害人戊○○、丙○○發現後，為防護贓物及脫免逮捕，與被害人戊○○、丙○○扭打，當施以強暴，認其涉有刑法第三百二十九條之準強盜罪嫌云
    云。而公訴人認被告己○○涉有上開犯行，無非以被告己○○在偵查中之自白為
    其論據。惟查：被告己○○在警訊陳稱：「（戊○○於警訊中供稱你與他發生拉
    扯黑色皮包，你作何解釋？）沒有和他拉扯皮包」、「（被害人戊○○於警訊中
    供稱他是在車上於乙○○、丁○○發生拉扯皮包，你見狀加入，並與被害人戊○○拉扯，隨後你就被制伏如何解釋？）我們沒有和他拉扯」（偵卷第十四頁、第
    十五頁）等語，偵查中僅供稱：「我徒手竊取後即丟入小客車內之右前座，當時
    被害人是否與劉、朱拉扯我不清楚」「（你有無抵抗？）被害人勒住我脖子」等
    語（見偵卷第四十五頁反面），並未自白準強盜罪犯行，公訴人指被告己○○自
    白準強盜之犯行，已有誤解。又被告己○○於原審辯稱：「．．我拿到（皮包）
    之後不久，即被被害人發覺，我因緊張就將皮包丟入車內，被害人就自我身後勒
    住我脖子，我因被勒住喘不過氣，有稍做掙扎」等語，核與被害人戊○○在原審
    陳稱：「（當天你抓住被告，被告是否有反抗扭打？）只有掙脫的動作，因為我
    抓住他們，並無法與我扭打」（原審卷第四六頁）等語相符，且依當時被告己○○係突遭被害人戊○○由後勒住脖子等情以觀，被告壟世志實難對被害人施以強
    暴，被告己○○縱有掙扎舉動，亦難認為達於對被害人施以強暴之程度，是公訴
    人認被告己○○構成準強盜罪，尚有未洽，起訴法條應予變更。
(二)、原審以被告己○○罪證明確，變更起訴法條並適用刑法第三百二十條第一項，罰
    金罰鍰提高標準條例第一條前段之規定，並審酌被告壟世志之品行、犯罪之動機
    、目的、手段及犯罪後態度尚佳等一切情狀，判處被告壟世志有期徒刑七月，經
    核原判決認事用法並無違誤，量刑亦稱妥適，被告己○○提起上訴，未具理由指
    摘原判決不當，求予撤銷改判，為無理由，應駁回上訴。
貳、無罪部分：
一、公訴意旨略以：被告乙○○駕駛車號Ｑ七－三八五二號自小客車，搭載被告丁○○、己○○二人，並共同基於意圖為自己不法所有之犯意聯絡，於九十年七月十
    日二十一時四十分許，在台北縣板橋市○○路○段一八七號前，由被告己○○下
    車竊取被害人戊○○放置於重機車腳踏板上之內含有身分證一張、金融卡三張、
    行動電話一具、現金新台幣四百元之黑色皮包一個，被告乙○○、丁○○在車上
    把風接應。被告己○○得手後，將所竊得皮包丟於Ｑ七－三八五二號車右前座，
    而為被害人戊○○及其友人丙○○發現，被告己○○與乙○○、丁○○為防護贓
    物及脫免逮捕，竟與被害人戊○○、丙○○扭打，當場施以強暴而為警當場查獲
    ，因認被告乙○○、丁○○涉與共犯刑法第三百二十九條之準強盜罪嫌云云。
二、按犯罪事實應依證據認定之，無證據不得推定其犯罪事實，又不能證明被告犯罪
    者，應諭知無罪之判決，刑事訴訟法第一百五十四條、第三百零一條第一項分別
    定有明文。又按在訴訟上用以證明事實之證據，須於通常一般人均不致有所懷疑
    而得確其為真實之程度者，始得據以為有罪之認定，倘其證明尚未達到此程度，
    而有合理之懷疑存在，致無從為有罪之確信時，即應為之無罪判決，有最高法院
    七十六年台上字第四九八七號判例可資參照。次按告訴人之告訴，係以使被告受
    刑事訴追為目的，是其陳述是否與事實相符，仍應調查其他證據以資審認，最高
    法院五十二年度台上字第一三００號判例參照。
三、本件公訴意旨認被告乙○○、丁○○涉有準強盜犯行，無非以被告乙○○、丁○○並未否認與被害人發生扭打，及事前係以急剎並緊急迴轉方式將自小客車停在
    被害人機車前，又被害人戊○○於審判中仍稱有聽到煞車聲，被告己○○偷得皮
    包後，即將之丟入車內右前窗等情，顯見渠二人與被告壟世志對於竊盜及防護贓
    物而施以強暴，有犯意聯絡云云，為其論據。
四、訊據被告乙○○否認有何準強盜犯行，至於被告丁○○經合法傳喚雖未到庭惟其
    迭於警訊及偵查與原審訊問時否認有何準強盜犯行，被告乙○○辯稱略以：「當
    天伊在車上睡覺，就有一男子（戊○○）開車門，拉住伊且大聲質問知不知道伊
    朋友拿他皮包，伊答稱不知道，並要該男子放手，該男子不肯放，伊就將該男子
    的手撥開，那時警察就來了，丁○○後來也有下車，但是並沒有與他們對罵與扭
    打」等語。被告丁○○辯稱略以：「對於己○○要去偷東西之事，並不知情，當
    時是其開車，因己○○說要去事發地點附近照相館拿照片，其就在該處停車。後
    來就有一男子（戊○○）打開其右車門要抓住乙○○，其見狀下車，查看到底發
    生何事，並未與人拉扯」等語。經查：
(一)、被告己○○、丁○○、乙○○於警訊、偵查及原審，均陳稱開車者為丁○○，乙○○則坐在右前座等語，前後一致，且衡之本件被告丁○○、乙○○是否構成共
    犯，係以渠二人與被告己○○有無犯意聯絡及行為分擔而定，苟被告三人有犯意
    聯絡及行為分擔，則渠二人究竟誰開車？誰坐右前座把風接應？尚與被告三人罪
    責之輕重無重大影響，是被告三人就此等事項，應無虛構必要。本件查獲經過，
    係於己○○行為遭被害人發現後，被告三人尚在與被害人爭執中，於現場為警逮
    捕並隨即帶往警局接受訊問等情以觀，被告三人自己○○行為後至警訊前，亦無
    勾串可能。是被告三人陳稱：「當日開車的是丁○○、而己○○坐在右前座」等
    情，應屬可信。至於被害人戊○○、丙○○指當日開車者為乙○○，坐右前座者
    為丁○○云云，是否與事實相符，其記憶有無錯誤，尚非無疑。
(二)、被告乙○○辯稱：「當時坐在車內睡覺，期間發生任何事，都不知道」等語，此
    與被告丁○○於警訊中陳稱：「我當時係坐於駕駛座，乙○○於駕駛座旁睡覺」
    （偵卷第十六頁反面）等語，互核相符，衡之被告三人於警訊前，應無勾串可能
    ，業如前述，被告丁○○上開陳述，亦屬可信。
(三)、被告丁○○在警訊陳稱：「對於竊盜之事，事前並不知情」、「隨即戊○○即衝
    入車旁並與乙○○發生拉扯。而我本身並無與蔡員發生拉扯」等語（偵卷第十六
    頁），在偵查陳稱：「被害人一手掐住乙○○、一手勒住己○○，我未與人發生
    拉扯，乙○○當時在睡覺，被掐住時有抵抗」等語（偵卷第四十六頁），並未曾
    供陳有與被害人發生扭打情事。被告乙○○辯稱：「對於本件竊盜情事並不知情
    ，當時在睡覺，被害人戊○○開車門，拉住伊且大聲質問知不知道伊朋友拿他皮
    包，伊答稱不知道，並要戊○○放手，戊○○不肯放，伊就將戊○○的手撥開，
    那時警察就來了，丁○○後來也有下車，但是並沒有與他們對罵與扭打」等語。
    互核相符，且與被告己○○在警訊、偵查與原審，一再供稱本案係其單獨起意所
    為，被告丁○○、乙○○並不知情乙節，亦屬一致。被告丁○○、乙○○上開所
    辯，尚非不可採。
(四)、依據被害人戊○○在原審陳稱：「當天我將機車停放在距伊約五、六公尺處，我
    與我友人丙○○一起聊天時，聽到剎車聲，之後我就看到己○○偷我機車上公事
    包轉身就跑，我即追過去，看到己○○將公事包丟入一部汽車右前座，丟完後並
    打開右後座車門，我即動手抓住己○○的脖子，另外右手則伸入右前座拉住丁○○（應為乙○○，惟被害人二人誤認之）的脖子，‧‧在拉扯時丁○○（應為乙○○）表示他不知道己○○要下車偷東西，並說我憑什麼抓他，我即質問說為何
    車的右前車窗拉開，公事包也丟在你身上？他也答稱不知道。‧‧在警察來之前
    我們都還在拉扯中，當時乙○○（應為丁○○）有下車要解危，不過他只在在旁
    與我對罵」等語（原審卷第四五頁），與丙○○陳稱：「戊○○發現公事包被偷
    後，就趕過去一手抓住己○○、一手抓住丁○○（應為乙○○），我則避免乙○○（應為丁○○）將車開走，跑到車前將車擋住，‧‧，後來乙○○（應為丁○○）下車與我們理論說為何要抓他們，我即自車窗伸手入右前座將公事包拿出，
    被告三人則大聲與當事人爭執，我就到泡沫紅茶店打電話報警」等情（原審卷第
    四六頁），可知被告丁○○、乙○○對被害人戊○○為何會突至車前抓住被告乙○○、己○○之原因，應一時未能理解，方才會與被害人爭執理論；又倘被告三
    人確有犯意聯絡，又欲防護贓物、脫免逮捕，被告丁○○理應以具體行動幫助被
    告己○○、乙○○掙脫被害人之控制，而非僅在旁與被害人理論而已。堪認被告
    丁○○、乙○○辯稱：「不知己○○要下車偷東西」等情，尚非無據。
(五)、至於公訴人上訴意旨，以丁○○事前係以急剎並緊急迴轉方式將自小客車停在被
    害人機車前，被害人戊○○於審判中仍稱有聽到煞車聲，被告己○○偷得皮包後
    ，即將之丟入車內右前窗等情，認被告丁○○、乙○○與被告己○○有犯意聯絡
    與行為分擔云云，經查，被告丁○○既辯稱：「係被告己○○表示要在附近照相
    館取照片，方停車於該處」等語，核與被告己○○所述相符，而被告己○○亦陳
    稱：「被告丁○○、乙○○並不知情」等語，則實難僅以被告丁○○停車之地點
    、開車方式，推論被告丁○○與被告己○○對於本件竊盜犯行有犯意聯絡及行為
    分擔。且亦難僅以被告己○○竊得皮包後之丟擲處所係在被告乙○○身上，遽認
    被告乙○○係負責把風並接應本件竊盜犯行。公訴人僅以被告丁○○開車之方式
    、停車地點、被告己○○竊得皮包後之丟擲處所等情，以推測或擬制之方式，認
    定被告丁○○、乙○○與被告己○○有犯意聯絡及行為之分擔，尚非可採。
五、綜上，公訴人認被告丁○○、乙○○涉犯前揭罪行，其所憑證據尚不足以為被告
    有罪之認定。本案尚未達於通常一般之人均不致有所懷疑，得確信其為真實之程
    度，而有合理性懷疑之存在，本院無從形成有罪之確信。此外，復查無其他積極
    證據足認被告丁○○、乙○○有公訴人所指犯行，既不能證明被告犯罪，根據「
    罪證有疑，利於被告」之證據法則與前開說明，自應依法為被告無罪之判決。原
    審認不能證明被告丁○○、乙○○犯罪，而為該二被告無罪之諭知，其認事用法
    均無不合，檢察官上訴所執前詞，指摘原判決不當，求予廢棄改判，為無理由，
    應駁回上訴。
參、被告己○○、丁○○經合法傳喚無正當之理由不到庭（九十一年十一月八日，查
    詢無在押在監紀錄，見卷附法務部在監在押資料表），有送達證書在卷可稽，爰
    不待其陳述逕行判決，併此敘明。
據上論斷，應依刑事訴訟法第三百七十一條、第三百六十八條，判決如主文。
本案經檢察官鍾鳳玲到庭執行職務。
中    華    民    國    九十一    年      十一      月      二十七      日
                              臺灣高等法院刑事第七庭
                                  審判長法  官  蘇  隆  惠
                                        法  官  林  瑞  斌
                                        法  官  施  俊  堯
右正本證明與原本無異。
檢察官得上訴，如不服本判決，應於判決收受送達後十日內向本院提出上訴書狀，其
未敘述上訴之理由者並得於提起上訴後十日內向本院補提理由書（均須按他造當事人
之人數附繕本）。
                                        書記官  陳  彥  蕖
中    華    民    國    九十一    年      十一      月      二十七      日
附錄本判決論罪科刑法條：
刑法第三百二十條
意圖為自己或第三人不法之所有，而竊取他人之動產者，為竊盜罪，處五年以下有期
徒刑、拘役或五百元以下罰金。
意圖為自己或第三人不法之利益，而竊佔他人之不動產者，依前項之規定處斷。
前二項之未遂犯罰之。
